【裁判字號】    90,易,1326
【裁判日期】    900821
【裁判案由】    侵占
【裁判全文】
臺灣板橋地方法院刑事判決                          九十年度易字第一三二六號
    公  訴  人  臺灣板橋地方法院檢察署檢察官
    被      告  丙○○原名董.
    被      告  丁○○原名劉.
右列被告因侵占案件，經檢察官提起公訴（九十年度偵字第二０八號），本院判決如
左：
    主  文
董能緞、劉孟成共同意圖為自己不法之所有，而侵占自己持有他人之物，各處有期徒
刑柒月。均緩刑參年。
    事  實
一、董能緞與劉孟成原係夫妻關係，董能緞係址設臺北縣中和市○○路三六三巷二十
    七號二樓達龍特殊印刷有限公司（下稱達龍公司）負責人，劉孟成則與董能緞共
    同經營該公司。董能緞於民國八十九年九月二十一日，以達龍公司名義，向汽車
    公司選訂車牌號Ｕ四－三八八九號自小客車一輛，由甲○○○股份有限公司（下
    稱甲○○○公司）買受後，出售予達龍公司，再以動產擔保交易附條件買賣之方
    式登記，以擔保達龍公司對甲○○○公司之所有價金債務，董能緞、劉孟成則擔
    任連帶保證人，約定總價金新台幣（下同）三百零八萬五千元，分二十四期給付
    ，每二月一期，每月五日付款，每期付款十五萬三千四百四十元。在價金未付清
    之前，標的物所有權仍屬於出賣人甲○○○公司所有，買受人僅得依約占有使用
    ，不得任意遷移或為其他處分。詎董能緞、劉孟成於取得標的物之後，因達龍公
    司週轉不靈，竟共同基於意圖為自己不法所有之犯意聯絡，於八十九年十月、十
    一月間，在臺北縣中和市○○路八九巷七之一號三樓，以易持有為自己所有之意
    思，將該車輛交付他人貸得資金數百萬元，而將上開車輛侵占入己。
二、案經甲○○○公司訴請臺灣板橋地方法院檢察署檢察官偵查起訴。
    理  由
一、訊據被告劉孟成、董能緞對右揭事實矢口否認，辯稱：伊等早就向人家借錢了，
    是將車借給人家當新娘車，告訴人問車去處時，因不想讓告訴人將車取回，怕損
    失那麼多，才告訴告訴人在朋友那邊，該車是停在路旁被人牽走的云云。經查，
    右揭犯罪事實，業據告訴人甲○○○公司職員乙○○指訴綦詳，於本院調查時復
    就該車因為沒繳貸款，又找不到車子，八十九年十二月通報尋車，委託尋車公司
    尋找始於九十年一月二十日，在台中市找到這輛車，開車人胡先生不願告知其身
    分，只說與被告有債權債務關係，又該車輛於九十年一月二十一日，在臺中市○
    ○路四二七號強制取回，並有現使用人「胡先生」將車內物品取回等情明確。再
    查，被告董能緞於檢察官偵查時供承因達龍公司週轉不靈，將該車輛交付他人借
    貸資金，劉孟成亦均知悉等情不諱，被告劉孟成於本院調查時並自承八十九年十
    一月、十二月間因週轉不靈，才拿去借錢等語歷歷，是被告二人事後翻異前詞，
    所辯委無足採。復查，系爭車輛以達龍公司之名義買受後，再以動產擔保交易附
    條件買賣之方式登記，以擔保達龍公司對甲○○○公司之所有價金債務，而被告
    二人並未將分期款繳清，依契約約定僅得佔有使用標的車輛，並有契約書在卷可
    按，被告二人將車處分貸款，其等具不法所有之意圖亦明。此外，復有汽車附條
    件買賣契約書、動產擔保交易附條件買賣設定登記申請書、甲○○○股份有限公
    司客戶連絡記錄各一份附卷可稽。事證明確，被告二人犯行應堪認定。
二、核被告劉孟成、董能緞所為，係犯刑法第三百三十五條第一項之普通侵占罪。被
    告二人有犯意聯絡及行為分擔，為共同正犯，爰審酌被告二人因一時誤念，致罹
    刑章，其犯罪之動機、目的、手段、知識程度、所生危害，及犯罪後已與告訴人
    等一切情狀，各量處如主文所示之刑，以示懲儆。又被告二人前未曾受有期徒刑
    以上刑之宣告，因一時失慮，偶罹刑典，事後已與告訴人和解分期償還欠款深具
    悔意，經此刑之宣告後，應知警惕而無再犯之虞，本院因認暫不執行其刑為當，
    均予以宣告緩刑參年，用啟自新。
據上論斷，應依刑事訴訟法第二百九十九條第一項前段、刑法第二十八條、第三百三
十五條第一項、第七十四條第一款、罰金罰鍰提高標準條例第一條前段，判決如主文
。
本案經檢察官陳炎辰到庭執行職務。
中      華      民      國    九十      年      八      月    二十一    日
                              臺灣板橋地方法院刑事第四庭
                                  法    官    徐  子  涵
右正本證明與原本無異。
如不服本判決，應於判決送達後十日內向本院提出上訴狀 (應附繕本)。
                                   書 記 官    彭  麗  紅
中      華      民      國      九十      年    八    月      二十七    日
附錄本案論罪科刑法條
刑法第三百三十五條第一項
意圖為自己或第三人不法之所有，而侵占自己持有他人之物者，處五年以下有期徒刑
、拘役或併科一千元以下罰金。


司法院資訊處製作；財團法人民間司法改革基金會備份。
